臺灣臺北地方法院民事判決
109年度訴字第9072號

原      告  朱志婷

訴訟代理人  趙澤維律師
被      告  蔡永昌

            陳綠臻



訴訟代理人  趙建和律師
            趙連泰律師

上列當事人間損害賠償事件，本院於民國一一一年一月十三日言
詞辯論終結，判決如下：
    主    文
原告之訴及其假執行之聲請均駁回。
訴訟費用由原告負擔。
    事實及理由
甲、程序方面：
    訴訟，由被告住所地之法院管轄；因侵權行為涉訟者，得由
    行為地之法院管轄；共同訴訟之被告數人，其住所不在一法
    院管轄區域內者，各該住所地之法院俱有管轄權，但依第四
    條至前條規定有共同管轄法院者，由該法院管轄，民事訴訟
    法第一條第一項前段、第十五條第一項、第二十條定有明文
    。本件被告乙○○住所在臺北市大安區，在本院管轄區域內，
    被告甲○○住所則在桃園市，不在本院管轄區域內，故被告二
    人住所不在一法院管轄區域內，惟原告主張被告之共同侵權
    行為地分別在桃園市及臺北市大安區、宜蘭縣（見訴字卷第
    十七、十八頁書狀），則本院亦為共同管轄法院之一，自有
    管轄權，合先敘明。
乙、實體方面
一、原告部分：
（一）訴之聲明：
    １被告應連帶給付原告新臺幣（下同）一百萬元，及自起訴
      狀繕本送達翌日起至清償日止，按週年利率百分之五計算
      之利息。
    ２願供擔保請准宣告假執行。
（二）原告起訴主張：
　　　原告與被告乙○○於民國九十五年十二月九日結婚，婚後育
      有兩名未成年子女。一００年間，即有不明人士以電子郵件
      通知原告關於被告二人超逾一般友人之互動情形，例如於
      同年九月間共同前往宜蘭縣冬山鄉約會、遊玩，及乙○○於
      九十八年四月十五日為被告甲○○支付位在臺北市○○區○○○
      路○段○○巷○○號四樓之四房地（下稱甲○○房地）之頭期款
      ；由甲○○九十八年三月二十五日至十一月三十日期間之個
      人部落格文章，亦可見被告二人交往關係始自九十八年間
      ，迄今長達十一年；乙○○原經營「元氣小熊幼兒體操體能
      館」（下稱「元氣小熊體能館」），一０二年又出資創立
      「小勇士運動體能館」（下稱「小勇士體能館」）予甲○○
      經營，復於一０三年十二月間將與原告共同居住之門牌號
      碼臺北市○○區○○路○○巷○號八樓住所房地（下稱夫妻住所
      房地）設定擔保債權總金額二千二百八十萬元之最高限額
      抵押權；甲○○明知乙○○已婚，仍於一０九年九月十五日下
      午共同搭乘車牌號碼000－○○○○號自用小客車前往位在桃園
      市○○區○○路○○○號之汽車旅館，迄當日下午近四時許方一
      同離開，先前往洗車後，下午五、六時許再一同至餐廳用
      餐。被告前述行為侵害原告配偶身分法益情節重大，爰依
      民法第一百八十四條第一項、第一百八十五條第一項前段
      、第一百九十五條第一項前段、第三項規定，請求被告連
      帶賠償原告慰撫金一百萬元，並支付自起訴狀繕本送達翌
      日起至清償日止之法定利息。
二、被告部分：
（一）被告乙○○部分
　　１答辯聲明：原告之訴駁回。
　　２被告乙○○否認與甲○○有超逾一般友人之男女接觸、往來，
      以「小勇士體能館」為甲○○於一０二年五、六月間創立，
      後廈門市一位林姓負責人欲邀請甲○○赴廈門市設立兒童體
      適能教室，甲○○無意願而轉介予乙○○，為取信林姓負責人
      ，乃製作投影片稱「小勇士體能館」為「元氣小熊體能館
      」子品牌；乙○○以夫妻住所房地貸款時間晚於甲○○創立「
      小勇士體能館」，並未出資協助創設；至一０九年九月十
      五日乙○○係向甲○○借車，並未與甲○○共同至汽車旅館，僅
      還車前洗車並請甲○○用餐答謝等語，資為抗辯。
（二）被告甲○○部分
　　１答辯聲明：原告之訴駁回，如受不利益判決，願供擔保請
      准免為假執行。
　　２被告甲○○亦否認與乙○○有超逾一般友人之男女接觸、往來
      ，以被告二人均為國立體育學院（現國立體育大學）、私
      立天主教輔仁大學兒童家庭研究所畢業，且因甲○○國中時
      期之體操指導教練為乙○○體操指導教練之配偶，二人體操
      練習地點並均在甲○○就讀之臺北市立大同高中，是二人相
      識逾二十年，為學長學妹關係；甲○○大學、研究所時期攻
      讀競技體操、兒童與家庭教育課程，並因乙○○當時在臺北
      市開設體操教室事業，遂自大學三年級起週末在「元氣小
      熊體能館」擔任助教，畢業後並任職該體操教室，迄一０
      一年間離職，翌年自行創業，起訴狀所載「小勇士體能館
      」為甲○○以自身不動產向銀行貸款獨資設立，至甲○○於九
      十八年四月間購入之甲○○房地，頭期款二百萬元係甲○○向
      母親商借，經母親匯入甲○○設在臺北富邦商銀吉林分行之
      帳戶中，均非乙○○協助出資；至「元氣小熊體能館」介紹
      記載「小勇士體能館」為子品牌，係因一０六年間廈門隨
      心健身管理有限公司林榮欽有意邀請甲○○在大陸地區廈門
      市設立分駐點，甲○○無意願但乙○○有意願，為引薦乙○○，
      乃製作簡報稱「小勇士體能館」為「元氣小熊體能館」之
      子品牌；另一０九年九月十五日下午甲○○並未與乙○○一同
      前往汽車旅館，僅因乙○○有意在桃園地區拓展幼兒體操、
      體能機構而於傍晚聚會為經驗分享，並研商、確認參與財
      團法人伊甸社會福利基金會於同年月二十七日在臺北市萬
      華新移民會館所舉辦活動之規劃，合於一般社交往來禮儀
      ，是被告並無共同侵害原告配偶身分法益情事，原告請求
      金額亦過高等語置辯。
三、原告主張其與被告乙○○於九十五年十二月九日結婚，婚後育
    有兩名未成年子女，乙○○於一０三年十二月十八日將夫妻住
    所房地設定擔保債權總金額二千二百八十萬元之最高限額抵
    押權，被告甲○○於九十八年四月十五日買受甲○○房地、五月
    十三日完成所有權移轉登記，「小勇士體能館」於一０二年
    間創立、由甲○○經營，乙○○於一０九年九月十五日下午駕駛
    甲○○所有之自用小客車前往位在桃園市○○區○○路○○○號之汽
    車旅館，同日下午四時離開並洗車後，下午六時許與甲○○一
    同在餐廳用餐之事實，業據提出戶籍謄本、截圖相片、不動
    產買賣網頁查詢列印、土地登記資料查詢網頁列印為證（見
    調解卷第十五至十九、二七、三九頁），核屬相符，且為被
    告所不爭執，應堪信為真實。
　　但原告主張被告自九十八年間起即有超逾一般友人之男女接
    觸、往來，九十八年四月間甲○○房地之頭期款由乙○○支付，
    「小勇士體能館」為乙○○以夫妻住所房地設定抵押貸款協助
    甲○○出資設立，一０九年九月十五日被告二人共同前往位在
    桃園市桃園區經國路之汽車旅館，被告共同侵害原告配偶身
    分法益情節重大部分，則為被告否認，辯稱：被告二人僅為
    相識逾二十年之學長學妹關係，甲○○房地頭期款係甲○○之母
    貸與，甲○○創立「小勇士體能館」之時間在乙○○以夫妻住所
    房地抵押貸款之前，資金係以甲○○房地向銀行貸款，一０九
    年九月十五日下午乙○○係向甲○○借用車輛單獨前往汽車旅館
    ，為返還車輛方邀約甲○○至餐廳用餐答謝，合於一般社交禮
    儀等語。
四、茲分述如下：
（一）因故意或過失，不法侵害他人之權利者，負損害賠償責任
      ；故意以背於善良風俗之方法，加損害於他人者亦同；數
      人共同不法侵害他人之權利者，連帶負損害賠償責任；不
      法侵害他人之身體、健康、名譽、自由、信用、隱私、貞
      操，或不法侵害其他人格法益而情節重大者，被害人雖非
      財產上之損害，亦得請求賠償相當之金額；前二項規定，
      於不法侵害他人基於父、母、子、女或配偶關係之身分法
      益而情節重大者，準用之，民法第一百八十四條第一項、
      第一百八十五條第一項前段、第一百九十五條第一項前段
      、第三項固有明文。當事人主張有利於己之事實者，就其
      事實有舉證之責任，民事訴訟法第二百七十七條前段亦有
      明定。而民事訴訟如係由原告主張權利者，應先由原告負
      舉證之責，若原告先不能舉證，以證實自己主張之事實為
      真實，則被告就其抗辯事實即令不能舉證，或其所舉證據
      尚有疵累，亦應駁回原告之請求；當事人於其利己事實之
      主張，除事實於法院已顯著，或為其職權上已認知者外，
      應負立證之責；依民法第一百八十四條第一項前段規定，
      侵權行為之成立，須行為人因故意過失不法侵害他人權利
      ，亦即行為人須具備歸責性、違法性，並不法行為與損害
      間有因果關係，始能成立，且主張侵權行為損害賠償請求
      權之人，對於侵權行為之成立要件應負舉證責任，最高法
      院十七年上字第九一七號、十八年上字第一六八五號、一
      ００年度台上字第三二八號著有判例、裁判闡釋甚明。
（二）原告請求被告連帶給付慰撫金一百萬元，無非以原告與乙
      ○○自九十五年十二月九日起為夫妻關係，被告自九十八年
      間起即有超逾一般友人之男女接觸、往來，九十八年四月
      間甲○○房地之頭期款由乙○○支付，「小勇士體能館」則為
      乙○○以夫妻住所房地設定抵押貸款協助甲○○出資設立，一
      ０九年九月十五日下午被告二人共同前往位在桃園市桃園
      區經國路之汽車旅館，被告共同侵害原告配偶身分法益情
      節重大為論據，原告此節主張均為被告否認，並以前詞置
      辯，依前開法條、說明，自應由主張被告有共同侵害原告
      配偶身分法益情節重大行為之原告，就前開情節負舉證之
      責。經查：
    １原告主張被告自九十八年間起即有超逾一般友人之男女接
      觸、往來部分，僅提出電子郵件列印及甲○○九十八年三月
      至十一月間個人部落格文章為憑（見調解卷第二一、二五
      、二九至三五頁），然其中電子郵件列印內容要皆為年籍
      姓名身分不詳、意圖不明之人，向原告憑空「敘述」所謂
      被告二人在工作場所超逾一般友人之接觸、往來舉止，或
      臆測影射乙○○挪用公款為甲○○支付房地頭期款，該等郵件
      由何人所寄發既不明，且未檢附任何證據資料，非無可能
      係職場內惡性競爭之污衊攻訐，已難採憑；甲○○個人部落
      格文章為其個人情緒抒發，文義並不明確，無法判別當時
      情境究為何，亦無隻字片語提及乙○○，顯亦難據以推論斯
      時被告二人間有超逾一般友人之男女接觸、往來；參諸原
      告主張收受該等電子郵件之時間為一００年十月間，迄至一
      ０一年間甲○○自乙○○所經營之「元氣小熊體能館」離職，
      甚或迄至一０九年十月間原告提起本件訴訟時止，長達一
      年至九年期間，原告始終未能取得其他任何足以證明被告
      二人有超逾一般友人之男女接觸、往來舉止，或乙○○資助
      甲○○購買房地、創立事業之證據資料（詳後述），原告此
      部分主張，委無可採。
　　２原告主張乙○○於九十八年四月間為甲○○購買甲○○房地支付
      頭期款部分，僅提出不動產買賣網頁查詢列印為佐（見調
      解卷第二七頁），關於甲○○於九十八年四月十五日買受甲
      ○○房地、五月十三日完成所有權移轉登記一節，並經甲○○
      自承不諱，前已述及，但甲○○於九十八年四月間買受甲○○
      房地之頭期款二百萬元來自其母親（紀春玉）之貸與，已
      經甲○○提出臺北富邦商銀存款歷史對帳單供參（見訴字卷
      第五一頁），原告則始終未能提出任何乙○○於是段期間支
      付甲○○或為甲○○支付數十萬元至數百萬元購買不動產頭期
      款之證據資料，原告空言指乙○○為甲○○支付購買房地之頭
      期款，亦無可採；況縱乙○○確為甲○○支付購買房地之頭期
      款（僅係假設，並非矛盾），仍與侵害配偶身分法益有間
      ，蓋智識、能力正常之成年人對於自身財產本即有完整之
      支配、處分權，不因結婚與否、配偶是否尚存在或配偶是
      否知悉、是否同意而有異，如謂乙○○為甲○○支付購買房地
      之頭期款，即屬侵害原告配偶身分法益，無異指結婚後雙
      方均喪失對財產之單獨支配、處分權，配偶身分法益與財
      產處分權相連結，任何一方對財產之支配、處分均需經過
      他方同意，未經同意即屬侵害他方之配偶身分法益，則不
      唯贈與或貸與異性友人金錢、物品將構成侵害配偶身分法
      益，即便孝敬父母、資助友人、出資共同經營事業、捐助
      公益團體亦同，悖於事理。
    ３原告又稱乙○○以夫妻住所房地設定抵押貸款資助甲○○創立
      「小勇士體能館」部分，固據引用「元氣小熊體能館」介
      紹簡報及土地登記資料查詢網頁列印（見調解卷第三七、
      三九頁），關於乙○○於一０三年十二月十八日將夫妻住所
      房地設定擔保債權總金額二千二百八十萬元之最高限額抵
      押權一節，並為被告所不爭執而堪信為真，前業提及，惟
      甲○○係於一０二年五、六月間創立「小勇士體能館」，資
      金來源為以自己所有之甲○○房地設定抵押向銀行貸款，此
      經甲○○供陳詳明，且有帳戶交易明細查詢單可稽（見訴字
      卷第四九頁），參諸「小勇士體能館」於一０二年五、六
      月間即創立，距離乙○○以夫妻住所房地設定抵押貸款之一
      ０三年十二月間有一年半之久，原告復始終未能提出乙○○
      將夫妻住所房地抵押貸款所得款項交付甲○○或為甲○○墊付
      金錢之證據資料，自難認乙○○以夫妻住所房地設定抵押貸
      款資助甲○○創立「小勇士體能館」；況智識、能力正常之
      成年人對於自身財產仍有完整之支配、處分權，不因結婚
      與否、配偶是否尚存在或配偶是否知悉、是否同意而有異
      ，此經本院審認如前，則縱乙○○確資助甲○○創立「小勇士
      體能館」（僅係假設，並非矛盾），此等財產處分、利用
      行為仍不構成侵害配偶身分法益。
　　４至原告主張被告於一０九年九月十五日下午共同前往位在桃
      園市桃園區經國路之汽車旅館部分，雖提出截圖相片以資
      佐憑（見調解卷第十七至十九頁），其中乙○○於當日下午
      駕駛甲○○所有之自用小客車前往位在桃園市○○區○○路○○○
      號之汽車旅館，同日下午四時離開並洗車後，下午六時許
      與甲○○一同在餐廳用餐等情，為被告所不爭執，業如前述
      ，然細究原告所提截圖相片，可見該影片係自當日下午近
      四時許乙○○駕車離開汽車旅館時開始攝錄，並有乙○○利用
      自助洗車設備清洗車輛及將車輛停放餐廳外之截圖相片，
      該等影片既係自乙○○駕車離開汽車旅館時開始攝錄，並拍
      攝乙○○清洗車輛及將車輛停放餐廳外畫面，甲○○如與乙○○
      同乘該車一同離開汽車旅館及前往餐廳用餐，影片攝錄內
      容至少應含括二人將車輛停放餐廳外後，共同自該車下車
      進入餐廳之畫面，參諸截圖相片上顯示乙○○駕車離開汽車
      旅館之時間為當日下午近四時，洗車為下午四時十七分許
      ，停放餐廳外為下午近五時，被告二人共同在餐廳用餐為
      下午六時許，即自乙○○離開汽車旅館至被告二人共同在餐
      廳用餐時止，其間間隔約二個鐘頭，而汽車旅館與甲○○所
      經營之「小勇士體能館」間路程僅約一公里，「小勇士體
      能館」與被告聚餐餐廳位址更僅相距約區區二百公尺，此
      經原告自承在卷（見訴字卷第一四一頁地圖），甲○○豈可
      能在長達二個鐘頭時間中，在短短一公里路程中，甚至在
      乙○○下車利用自助洗車設備清潔車輛期間，持續隱身車內
      而未經錄得任何與乙○○一同乘車、下車、進入餐廳等畫面
      ？且當日原告如非聘僱專人跟蹤、攝錄乙○○之行蹤，又如
      何知悉乙○○將會駕駛甲○○之車輛離開該汽車旅館，並尾隨
      攝錄達二個鐘頭之久？而從事受聘僱跟蹤、紀錄他人外遇
      舉止之人，焉會漏未攝錄足以證明二人一同離開汽車旅館
      之最重要畫面即甲○○亦在車內或下車畫面？原告經本院及
      被告質疑上情，仍始終不願提出完整錄影檔案，再者，被
      告二人當日晚間六時許在餐廳一同用餐期間，亦未見任何
      親密、超逾一般社交往來之舉止，本院認乙○○所辯應屬可
      採，當日係乙○○向甲○○借用車輛，並約定晚間六時在甲○○
      工作地點鄰近之餐廳會面用餐答謝及交還車輛，乙○○可能
      因車輛使用完畢時間尚早，遂隻身前往汽車旅館休息，俟
      時間較接近再離開汽車旅館，將車輛清洗後至餐廳附近停
      放等候，甲○○係自工作地點直接前往餐廳與乙○○聚餐，並
      未與乙○○同赴汽車旅館。既無證據足認被告二人於一０九
      年九月十五日下午同赴汽車旅館，而被告二人當日下午六
      時許在餐廳一同用餐期間亦無任何逾矩舉動，原告指被告
      當日共同侵害原告配偶身分法益情節重大，仍非有據。
　　５綜上，並無證據足認被告自九十八年間起即有超逾一般友
      人之男女接觸、往來，或九十八年四月間甲○○房地之頭期
      款由乙○○支付，或「小勇士體能館」為乙○○以夫妻住所房
      地設定抵押貸款協助甲○○出資設立，及一０九年九月十五
      日下午被告二人共同前往位在桃園市桃園區經國路之汽車
      旅館，並無證據足認被告有侵害原告配偶身分法益情節重
      大情事。
五、綜上所述，原告所提證據不足以證明被告有侵害原告配偶身
    分法益情節重大情事，從而，原告依民法第一百八十四條第
    一項、第一百八十五條第一項前段、第一百九十五條第一項
    前段、第三項請求被告連帶給付慰撫金一百萬元，及自起訴
    狀繕本送達翌日起至清償日止，按週年利率百分之五計算之
    利息，洵屬無據，不應准許，爰予駁回，其假執行之聲請亦
    失所附麗，爰併駁回之。
六、本件事證已臻明確，兩造其餘攻擊防禦方法及所提證據，經
    本院審酌後，認於判決結果不生影響，爰不一一論列，併此
    敘明。　　
據上論斷，本件原告之訴為無理由，依民事訴訟法第七十八條，
判決如主文。
中　　華　　民　　國　　111 　年　　2 　　月　　10　　日
                    民事第四庭  法　官  洪文慧
以上正本係照原本作成。
如對本判決上訴，須於判決送達後20日內向本院提出上訴狀。如
委任律師提起上訴者，應一併繳納上訴審裁判費。
中　　華　　民　　國　　111 　年　　2 　　月　　10　　日
                                書記官  顏子薇